高雄高等行政法院簡易判決　　　　　　　　　　九十年度簡字第三八二六號
　原　　　告　甲○○
　　　　　　　丙○○
　　　　　　　丁○○
　共　　　同
　訴訟代理人　乙○○
　被　　　告　嘉義縣稅捐稽徵處
　代　表　人　戊○○　○○
　訴訟代理人　己○○
　　　　　　　庚○○
　　　　　　　辛○○
右當事人間因房屋稅事件，原告不服嘉義縣政府中華民國九十年四月九日九十府秘訴
字第五八五四號訴願決定，提起行政訴訟，本院判決如左：
    主      文
原告之訴駁回。
訴訟費用由原告負擔。
    事實及理由
一、緣原告等共有坐落嘉義縣大林鎮○○里○○路十一號房屋，其中建號十二之三、
    之四、之五部分（稅籍編號00000000000，下稱系爭房屋），被告原
    按非住家非營業用稅率，核課八十九年度房屋稅（八十八年七月一日起至八十九
    年六月三十日止）為新台幣（下同）一○、六四○元，嗣因辦理他案復查事宜，
    查得系爭房屋自八十八年八月一日起即出租予訴外人慧暄實業股份有限公司（下
    稱慧暄公司），乃按營業用稅率核課房屋稅，更正應納稅額為一五、五一六元，
    並補徵稅款四、八七六元，原告不服，以其房屋防火巷部分，未出租予慧暄公司
    ，應免按營業用稅率核課為由，申請復查，經被告復查審理屬實，而准予變更應
    納稅額為一四、八四○元，補徵房屋稅更正為四、二○○元，原告猶未甘服，以
    系爭房屋課稅面積與嘉義縣大林地政事務所（下稱大林地政）核發之建物所有權
    狀所載面積不符為由，提起訴願，經遭決定駁定，遂提起本件訴訟。
二、原告主張略謂：（一）土地面積之測量，乃地政機關之專業，被告以布尺自行丈
    量易有誤差，系爭房屋棟次之間並未有棟距及防火巷，經大林地政測量登記面積
    為三七二．二一平方公尺，而被告六十六年第一次勘測系爭面積為三六七．九八
    平方公尺，誤差有四．二三平方公尺，現今丈量所得三九五．五平方公尺，誤差
    高達二三．二九平方公尺，被告自行丈量係有錯誤，並非實在。（二）地政主管
    機關依法測量登記之面積，依民法第七百五十七條、七百五十八條，有絕對對抗
    他人之效力，房屋稅條例未排除此登記絕對效力，被告應以登記面積課徵房屋稅
    。（三）所謂增建，係指在原來不變之位置「增建其他的位置建造建築物」，既
    然被告指摘系爭房屋有增建，應提出在某個建號的東邊、西邊或南邊、北邊那個
    位置增建房屋，焉能憑空論斷。（四）系爭房屋已無實際用途，面積多寡已無價
    值，若再申請地政機關重新測量，不敷成本，只有參照大林地政及被告測量之結
    果，採取符合邏緝法則為準，將兩者作比較，找出錯誤部分，始符合經驗法則等
    語；被告則以：（一）系爭房屋於六十六年八月十五日申請設籍時，經被告派員
    現場查勘，該建築物包括有一大棟、三小棟（嗣後建物登記為建號十二號棟次三
    、棟次四、棟次五），當時四棟房屋棟次與棟次間均留有防火巷，明顯區隔且均
    未封閉使用，經核定應課稅面積大棟為一、八九七．○八平方公尺（八十七年稅
    籍單獨編為00000000000號），三小棟各為一○九．四八平方公尺、
    一九九．八平方公尺、五八．七平方公尺，全部共計二、二六五．○六平方公尺
    ，核與原所有權人乙○○等二人所申報者相同。迄七十八年九月被告辦理稅籍清
    查發現，上述防火巷均增建密封並打通使用，故重測後課稅面積大棟仍為一、八
    九七．○八平方公尺；三小棟分別變更為一四四．八平方公尺、二三○平方公尺
    、八四．三平方公尺，合計四五九．一平方公尺。嗣原告於八十七年十一月二十
    三日將三小棟房屋另申請設立稅籍為00000000000號，分別課徵房屋
    稅在案。（二）系爭稅籍00000000000號房屋，八十九年房屋稅原依
    非住家非營業用稅率核定課徵房屋稅一○、六四○元，惟被告於八十九年三月十
    五日因辦理他案復查審理事宜時，查得系爭房屋自八十八年八月一日起出租予慧
    暄公司，乃改按營業用稅率補徵房屋稅四、八七六元，惟因系爭房屋與稅籍00
    000000000號房屋間之防火巷六三．六平方公尺部分，空置並未使用亦
    未出租，應按非住家非營業用稅率核課，經原告申請復查，復查決定乃再重新核
    計，改予補徵四、二○○元，依法並無不合等語，資為抗辯。
三、按「房屋稅，以附著於土地之各種房屋，及有關增加該屋使用價值之建築物，為
    課稅對象。」「納稅義務人應於房屋建造完成之日起三十日內，向當地主管稽徵
    機關申報房屋現值及使用情形；其有增建、改建、變更使用或移轉承典時亦同」
    「納稅義務人未依本條例第七條之規定期限內辦理申報，經當地主管稽徵機關查
    獲或經人舉發者，依不動產評價委員會評定房屋之標準價格，核定其房屋現值。
    」分別為房屋稅條例第三條、第七條、第十六條所明定。又「稽徵機關適用『房
    屋標準單價表』核計房屋現值時，對房屋之構造、用途、總層數及面積等，應依
    建築管理機關核發之使用執照（未領使用執照者依建造執照）所載之資料為準，
    但未領使用執照（或建造執照）之房屋，以現場勘定調查之資料為準。．．」亦
    為財政部發布「簡化評定房屋標準價格及房屋現值作業要點」第四點規定在案。
四、本件兩造所爭執者，厥為系爭房屋（建號十二之三、之四、之五）八十九年度房
    屋稅按營業用稅率課稅之面積究應為若干？爰分述如下：
（一）原告雖提出大林地政於六十六年十月十八日測量系爭房屋之建物複丈成果圖及
      所核發之建物所有權狀影本，主張：系爭房屋建號十二之三建物面積為一○三
      ．七九平方公尺（後又改稱一一二．二○平方公尺）、十二之四面積為二○五
      ．一○平方公尺、十二之五面積為六三．三二平方公尺，合計為三七二．二一
      平方公尺，而被告自行丈量之面積為三九五．五平方公尺，誤差高達二三．二
      九平方公尺，並非實在云云，惟查，系爭房屋於六十六年八月十五日原所有權
      人乙○○等二人申報設籍時，因未領有使用執照，經被告派員勘測結果，系爭
      房屋建號十二之三與十二之四，十二之四與十二之五棟次，及其與建號十二、
      十二之一、十二之二房屋（即現為稅籍編號00000000000建物）之
      間均留有防火巷，而測量面積結果，十二之三為一○九．四八平方公尺、十二
      之四為一九九．八平方公尺、十二之五為五八，七平方公尺，合計三六七．九
      八平方公尺，較之上開大林地政測量之總面積尚短少四．二三平方公尺，被告
      乃以實際測得之面積課徵房屋稅。嗣被告於七十八年九月辦理稅籍清查時卻發
      現系爭房屋棟次間之防火巷及其與上述稅籍編號00000000000建物
      間之防火巷均已增建密封使用，經重新測得系爭房屋建號十二之三面積為一四
      四．八平方公尺、十二之四為二三○平方公尺、十二之五為八四．三平方公尺
      ，合計四五九．一平方公尺，即重測後增加面積九一．一二平方公尺，乃據以
      課徵房屋稅。八十九年度系爭房屋原按非住家非營業用稅率課徵房屋稅，嗣被
      告因他案（即同棟建號十二、十二之一、十二之二部分房屋稅）復查案，查得
      系爭房屋自八十八年八月一日起出租予訴外人慧暄公司供營業使用，被告乃自
      八十八年八月一日起改按營業用稅率課徵房屋稅，原告不服，於八十九年九月
      十一日申請復查，經被告派員勘查結果，以系爭房屋與稅籍編號000000
      00000建物之間防火巷部分面積六三．六平方公尺，與出租與慧暄公司部
      分，確實明顯區隔，並空置不為使用，乃復查決定：「變更原核定，改課房屋
      稅新台幣四、二○○元。」，即更正以營業用稅率核課房屋稅之面積為三九五
      ．五平方公尺，此有系爭房屋稅籍資料紀錄表、八十九年度房屋稅稅額繳款書
      及被告復查決定書等附於原處分卷內可稽。又經本院履勘現場查明，系爭房屋
      建號十二之三、十二之四棟次、十二之五棟次之間係打通使用，並無防火巷或
      牆壁隔離等情，亦有勘驗筆錄在卷可憑，惟原告因考量成本，不同意再由地政
      機關重新測量，本院為求慎重起見，囑咐被告以鋼捲尺重新丈量結果，系爭房
      屋扣除兩造不爭執之防火巷部分面積六三、六平方公尺外，以營業用稅率核課
      之面積仍為三九五．五平方公尺，此有被告九十年十月十五日九十嘉縣稅法字
      第九○○二四二一四號、九十年十一月一日九十嘉縣稅法字第九○二三六三一
      七號函及所附丈量結果圖等等附卷可按，足見六十六年間系爭房屋十二之三、
      十二之四、十二之五建物棟次之間因有防火巷隔離，故被告測得面積合計為三
      六七．九八平方公尺，惟於七十八年間被告稅籍清查時該防火巷已增建密封並
      打通使用，又因系爭房屋並未領有使用執照，被告乃依實際測得已出租面積合
      計為三九五．五公尺，按營業用稅率予以課徵房屋稅，並無不合。原告上開主
      張，要無足採。
（二）原告雖又主張：地政主管機關依法測量登記之面積，依民法第七百五十七條、
      七百五十八條，有絕對對抗他人之效力，房屋稅條例未排除此登記絕對效力，
      本件應以登記之面積課徵房屋稅云云，按「物權，除本法或其他法律有規定外
      ，不得創設。」「不動產物權，依法律行為而取得、設定、喪失及變更者，非
      經登記，不生效力。」固分別為民法第七百五十七條、七百五十八條所明定，
      惟此係揭示物權法定主義及不動產物權，如所有權、典權、抵押權等之得喪變
      更採登記生效要件而言，至房屋稅之課稅，依房屋稅條例第三條之規定，係以
      附著於土地之房屋，及有關增加該屋使用價值之建築物為對象，並非單以房屋
      登記面積作為計算標準。查系爭房屋各棟次間之防火巷既已增建密封打通使用
      ，其已屬室內房屋，被告依法將之併入課徵房屋稅，並無違誤，原告此之主張
      ，亦非可採。又本件原告爭執之增建部分為系爭房屋建號十二之三與十二之四
      棟次，十二之四與十二之五棟次間之防火巷，業經被告以八十九年九月五日嘉
      縣稅分二字第八九二○九九二七號函復原告在卷，是原告訴稱：被告並未指出
      系爭房屋某個建號的那個位置有增建房屋云云，委無足取。
五、綜上所述，原告之主張，既不足取，從而，被告復查決定改予補徵八十九年度房
    屋稅四、二○○元，揆諸上開法條之規定，並無違誤。訴願決定遞以維持，亦無
    不合。原告起訴意旨求予撤銷並請求更正課徵房屋稅之面積，為無理由，應予駁
    回。並不經言詞辯論為之。
據上論結，本件原告之訴為無理由，依行政訴訟法第二百三十六條、第二百三十三條
第一項、第一百九十五條第一項後段、第九十八條第三項前段、第一百零四條、民事
訴訟法第八十五條第一項前段，判決如主文。
中　　　華　　　民　　　國    九十一　　年　  　二　　　月　　二十七　　日
                              高雄高等行政法院第二庭
                                          法      官  呂佳徵
右為正本係照原本作成。
如不服本判決，應於送達後二十日內，向本院提出上訴狀並表明上訴理由，如於本判
決宣示後送達前提起上訴者，應於判決送達後二十日內補提上訴理由書（須按他造當
事人人數附繕本）。
提起上訴應預繳送達用雙掛號郵票七份（每份三十四元）。
中　　　華　　　民　　　國    九十一　　年　  　二　　　月　　二十七　　日
                                          法院書記官  謝文輝
附註：
行政訴訟法第二百三十五條（第一項、第二項）：
對於適用簡易程序之裁判提起上訴或抗告，須經最高行政法院之許可。
前項許可，以訴訟事件所涉及之法律見解具有原則性者為限。
